【裁判字號】    90,訴,3177
【裁判日期】    900817
【裁判案由】    侵權行為損害賠償
【裁判全文】
臺灣臺北地方法院民事判決  九十年度訴字第三一七七號
    原      告  丙○○
    被      告  欣欣客運股份有限公司
    法定代理人  甲○○
    訴訟代理人  丁○○
    被      告  乙○○
右當事人間請求損害賠償事件，本院判決如左：
    主    文
被告應連帶給付原告新台幣拾柒萬陸仟柒佰拾元，及自民國九十年四月三十日
起至清償日止，按年息百分之五計算之利息。
原告其餘之訴駁回。
訴訟費用由被告連帶負擔百分之七十四，餘由原告負擔。
本判決原告勝訴部分，於原告以新台幣壹拾貳萬伍仟元為被告供擔保後，得假執行。
但被告如於假執行程序實施前，以新台幣拾柒萬陸仟柒佰拾元為原告預供擔保
，得免為假執行。
原告其餘假執行之聲請駁回。
    事    實
甲、原告方面：
  一聲明：
    (一)被告應給付原告新台幣（下同）五十萬八千六百五十一元，及自民國九十年四
      月三十日起至清償日止，按年息百分之五計算之利息。
    (二)請准供擔保宣告假執行。
  二陳述：
    (一)被告乙○○為受僱於被告欣欣客運股份有限公司（以下簡稱欣欣客運公司）之
      公車駕駛員，於民國九十年二月十八日上午駕駛被告欣欣客運公司所有車號Ａ
      Ｇ－○六五號公車（下稱Ａ車），於八時五十分許行經台北市○○路、南陽街
      路口，因未保持適當車距，自後追撞原告所駕駛之車號八Ｂ－三二六六號自小
      客車（下稱Ｂ車），致Ｂ車車尾嚴重受損，被告乙○○於台北市政府警察局中
      正第一分局交通分隊員警盧信春到場處理時坦認伊有過失，表示願賠償原告Ｂ
      車送原廠修復之所有費用。
    (二)原告於事發後將車送回福斯汽車有限公司奧迪總廠修復，共支出工資七萬七千
      九百零一元、材料費十萬三千一百七十七元，合計修理費用為十八萬一千零七
      十八元。惟材料部分應扣除折舊，按行政院頒佈之固定資產耐用年數表及固定
      資產折舊率表之規定，小客車之耐用年數為五年，依定率遞減法每年折舊千分
      之三六九，Ｂ車係於八十九年十二月廿八日領照使用，至事發之九十年二月十
      八日，實際使用月數為一個月又廿一日，依營利事業所得稅結算申報查核準則
      第九十五條第八款所定「依固定資產提列折舊採用定率遞減法者，以一年為計
      算單位，其使用期間未滿一年者，按實際使用之月數相當於全年之比率計算之
      ，不滿一月者，以月計」之方式計算結果，Ｂ車使用期間不足二月，依二月計
      算，扣除折舊後之材料費用為九萬六千八百三十二元（103177×0.369×2/12
      ＝6345，000000－0000＝96832），加上修復Ｂ車之工資，合計被告乙○○應
      賠償原告之汽車修復費用為十七萬四千七百三十三元（96832＋77901＝174733
      ）。
    (三)Ｂ車係德國製奧迪廠牌小客車，原告購買該車支出價金一百四十三萬元，原告
      使用該車未滿二月即因系爭事故致該車車尾嚴重毀損，事後雖經原廠修復，但
      經台北市汽車商業同業公會鑑定結果，Ｂ車出廠原價為一百四十三萬元，於九
      十年二月十八日正常使用車況之折舊，市價為一百零五萬元，但經此事故造成
      市值擴大折損，該車於事故後之四月廿七日，市價為八十五萬元，是該車經此
      事故受有交易價值貶損之損害二十萬元，原告並因將該車送請鑑定支出鑑定費
      用二千元。
    (四)Ｂ車自九十年二月十八日進廠修理至同年四月廿七日修復出廠，原告於此期間
      未能使用該車，受有該車之折舊損失。合計該車修復期間為二個月又十日，依
      行政院頒佈之固定資產耐用年數表及固定資產折舊率表規定，小客車之耐用年
      數為五年，依定率遞減法每年折舊千分之三六九，再依營利事業所得稅結算申
      報查核準則第九十五條第八款之規定，不滿一月者以一月計算，原告於Ｂ車修
      復期間受有該車市值折舊損失計十三萬一千九百一十八元（0000000×0.369×
      3/12＝131918）。
    (五)原告因此車禍所受損害，合計為五十萬八千六百五十一元，被告欣欣客運公司
      既為被告乙○○之僱用人，應與被告乙○○負連帶賠償之責，原告前於九十年
      三月廿二日寄發存證信函予被告請求賠償，惟未獲置理，爰依據民法第一百八
      十四條第一項前段、第一百八十八條第一項、第一百九十六條規定，請求被告
      連帶賠償原告所受損害。
乙、被告方面：
  一聲明：
    (一)原告之訴駁回。
    (二)如受不利判決，願供擔保請准宣告免為假執行。
  二陳述：
    (一)被告乙○○於九十年二月十八日上午八時五十分許，駕駛Ａ車沿台北市○○路
      由南向北行駛，欲左轉襄陽路口等紅燈，號誌變換為綠燈時，前有原告駕駛之
      Ｂ車停止不動，被告乙○○即按喇叭並閃大燈，告知原告可以前行，原告緩緩
      將Ｂ車左駛，當兩車左轉襄陽路後，原告仍以慢速駕駛Ｂ車行進，被告乙○○
      再次按喇叭閃大燈告知請讓路，因此引起原告不悅而將Ｂ車往左靠行，不讓Ａ
      車前行，當Ａ車往右擬駛越Ｂ車，兩車靠近時，原告即故意將Ｂ車往右側車道
      行駛，當被告乙○○見原告將Ｂ車往右側車道行駛，而擬往左側車道行駛前進
      時，原告又故意將Ｂ車往左側行駛，擋住Ａ車去向，原告來回三次駕車阻擋Ａ
      車前行，復故意無故緊急煞車，致使被告乙○○閃避不及，因而駕車追撞Ｂ車
      車尾。系爭車禍之發生，原告亦有重大過失，請依過失相抵法則減免被告之賠
      償金額。
    (二)有損害始有賠償，原告既已將Ｂ車回復原狀，並要求被告賠償其修車之損失，
      原告所受之損害已填補完成，應無其他損害可言。其按汽車折舊方式請求折舊
      賠償十三萬一千九百一十八元、交易價值貶損二十萬元、鑑定費用二千元，均
      無憑據，不應准許；另原告請求之修車費用過高，請求鈞院交付鑑價。
    理    由
一原告起訴主張被告乙○○為受僱於被告欣欣客運公司之公車駕駛員，於九十年二月
  十八日上午八時五十分許執行職務駕駛Ａ車行經台北市○○路、南陽街路口，因未
  保持適當車距，自後追撞原告所駕駛之Ｂ車，致Ｂ車車尾受損嚴重；被告乙○○於
  事發後坦認過失，並表示願賠償原告將Ｂ車送回原廠修復之費用；原告另於九十年
  三月廿二日寄發存證信函請求被告賠償等事實，為兩造所同認，並有台北市政府警
  察局中正第一分局交通分隊輕微交通事故自行息事記錄表、車損照片、存證信函、
  掛號郵件回執等件在卷可稽，復據當日到場處理系爭事故之員警盧信春到庭結證屬
  實（見本院九十年八月三日言詞辯論筆錄），均堪信為真正。
二按因故意或過失，不法侵害他人之權利者，負損害賠償責任；受僱人因執行職務，
  不法侵害他人之權利者，由僱用人與行為人連帶負損害賠償責任；不法毀損他人之
  物者，被害人得請求賠償其物因毀損所減少之價額；汽車在同一車道行駛時，除擬
  超越前車外，後車與前車之間應保持隨時可以煞停之距離，民法第一百八十四條第
  一項前段、第一百八十八條第一項、第一百九十六條、道路交通安全規則第九十四
  條第一項分別定有明文。被告乙○○坦認事發當日駕駛Ａ車未保持適當車距，不慎
  自後追撞Ｂ車車尾，為有過失，則伊應與被告欣欣客運公司連帶對原告所受損害負
  賠償之責，至為明確，本件應審究者，厥為Ｂ車因此事故受損，原告所得請求賠償
  之項目及數額為何，以下茲分別論列。
  (一)就修車費用部分：
    1.原告於事發後將Ｂ車送回福斯汽車有限公司奧迪總廠修復，共支出工資七萬七
      千九百零一元、材料費十萬三千一百七十七元，合計修理費用為十八萬一千零
      七十八元，有結帳清單及統一發票在卷可憑。
    2.惟按依民法第一百九十六條請求賠償物被毀損所減少之價額，得以修復費用為
      估定之標準，但以必要者為限（例如：修理材料以新品換舊品，應予折舊），
      最高法院七十七年度第九次民事庭會議決議(一)可資參照。查Ｂ車係於八十九年
      十二月廿八日領照使用，有行車執照及汽車新領牌照登記書可佐，依行政院所
      頒固定資產耐用年數表及固定資產折舊率表之規定，自小客車之耐用年數為五
      年，依定率遞減法每年折舊千分之三六九，原告因Ｂ車車損支出零件費用為十
      萬三千一百七十七元，而自系爭汽車領照使用日至發生車禍日，參酌「營利事
      業所得稅查核準則」第九十五條第六項規定：「固定資產提列折舊採用平均法
      或定率遞減法者，以一年為計算單位，其使用期間未滿一年者，按實際使用之
      月數相當於全年之比例計算之，不滿一月者，以月計。」，Ｂ車使用期間不足
      二月，以二月計算，計算得知Ｂ車零件之折舊額為六千三百四十五元萬一千零
      七十三元（103177×0.369×2/12＝6345.3855，元以下四捨五入），扣除折舊
      後，原告得請求之材料費用為九萬六千八百三十二元（000000－0000＝96832
      ），加上修復Ｂ車之工資，合計被告應賠償原告之汽車修復費用為十七萬四千
      七百三十三元（96832＋77901＝174733）。
    3.至被告辯稱原告請求之修車費用過高，應將修復Ｂ車所需費用送交鑑價一節。
      經查：Ｂ車為德國製奧迪廠牌汽車，該等進口車之車主，一般均將汽車送回原
      廠維修、保養；且進口車之零件，並非所有車廠均有備置；況被告乙○○於事
      發後，業已表明願賠償原告將Ｂ車送回原廠修復之費用，有台北市政府警察局
      中正第一分局交通分隊輕微交通事故自行息事記錄表附卷可稽，並據證人盧信
      春證述明確，則原告於Ｂ車受損後，將Ｂ車送回奧迪總廠修復，與兩造之約定
      並不相違，原告請求之修車費用，既為其將Ｂ車送回原廠修復實際支出費用，
      被告空言指摘該項費用過高，並無可採。
  (二)就交易價值減損部分：
    1.按物被毀損時被害人除得依民法第一百九十六條請求賠償外，並不排除民法第
      二百十三條至第二百十五條之適用。依民法第一百九十六條請求賠償物被毀損
      所減少之價額，得以修復費用為估定之標準，但以必要者為限。被害人如能證
      明其物因毀損所減少之價額超過必要之修復費用時，就其差額仍得請求賠償，
      最高法院七十七年五月十七日第九次民庭會議決議(一)可資參照。
    2.原告主張Ｂ車因此事故受有交易價值貶損之損害，業經其將修復後之Ｂ車送請
      鑑定，Ｂ車於八十九年十一月出廠之新車價格為一百四十三萬元左右，事故前
      之市價約為一百零五萬元，事故後之價值約為八十五萬元，有台北市汽車商業
      同業公會九十年四月十九日北市汽車商字第四○○五號函在卷可按，則Ｂ車
      因此事故，減損交易價值二十萬元，堪可認定，對之被告自應負賠償責任。被
      告空言抗辯該車仍由原告繼續使用，無交易價值貶損云云，尚難採信。
  (三)就鑑定費部分：
    原告為證明Ｂ車因此事故，受有交易價值貶損之損害，乃將該車送請鑑定，支出
    鑑定費用二千元，有收據一紙可按，該項支出，亦屬其因系爭事故所受損害，被
    告自應負連帶賠償之責。
  (四)就修車期間市值折舊部分：
    1.原告主張Ｂ車自九十年二月十八日進廠修理至同年四月廿七日修復出廠，其於
      此期間未能使用該車，受有該車之市值折舊損失計十三萬一千九百一十八元等
      語。
    2.惟Ｂ車之市值隨著時間經過，本即會有折舊，此與該車是否進廠維修或仍處於
      正常使用狀況無涉，從而，Ｂ車於修復期間之市值折舊，與系爭車禍並無因果
      關係，原告自不得請求被告賠償。
三被告另抗辯系爭車禍之發生，係因原告無故緊急煞車所致，原告與有過失云云。經
  查：原告否認事發前曾無故緊急煞車，被告對此復未能舉證證明，且證人盧信春亦
  證稱其到場處理本件事故時，被告乙○○並未提及原告無故煞車等語，若系爭車禍
  之肇因，原告確係與有過失，被告豈會在員警到場處理之際不加爭執，坦認自己應
  負全部責任？顯見被告所辯，乃為臨訟卸責之詞，並無可採。
四綜上所述，原告基於侵權行為法律關係，請求被告連帶賠償三十七萬六千七百三十
  三元（174733＋200000＋2000＝376733），及自九十年四月三十日起至清償日止，
  按年息百分之五計算之法定遲延利息，為有理由，應予准許，逾上開數額之請求，
  為無理由，應予駁回。
五兩造均陳明願供擔保，分別聲請宣告假執行或免為假執行。就原告勝訴部分，均無
  不合，爰各酌定相當擔保金額，併予准許；至原告敗訴部分，其假執行之聲請，已
  失所附麗，應併駁回。
六本件判決基礎已臻明確，兩造其餘攻擊防禦方法及舉證，核與判決結果無影響，不
  再一一論列，併予說明。
據上論結，原告之訴為一部有理由，一部無理由，依民事訴訟法第七十九條但書、第
八十五條第二項、第三百九十條第二項、第三百九十二條，判決如主文。
中      華      民      國    九十      年      八      月      十七    日
                                            民事第二庭法      官  陳婷玉
右為正本係照原本作成
如對本判決上訴，須於判決送達後廿日內向本院提出上訴狀
中      華      民      國    九十      年      八      月      十七    日
                                                      法院書記官  王  儀


司法院資訊處製作；財團法人民間司法改革基金會備份。
